臺灣高等法院刑事判決
111年度上易字第839號
上  訴  人  臺灣宜蘭地方檢察署檢察官
被      告  林震諺



上列上訴人因被告毀損等案件，不服臺灣宜蘭地方法院110年度
易字第507號，中華民國111年5月10日所為之第一審判決（起訴
案號：臺灣宜蘭地方檢察署110年度偵字第6278號），提起上訴
，本院判決如下：
    主  文
上訴駁回。
    事  實
一、林震諺因劉秋亨檢舉其所經營之公司逃漏稅捐而心生不滿，
    竟基於毀損之犯意，於民國110年8月5日上午11時16分許至1
    1時48分許間，在位於宜蘭縣○○市○○○路0號之臺灣宜蘭地方
    法院停車場，以三秒膠將劉秋亨所有車牌號碼000-0000號自
    用小客車之雨刷黏於擋風玻璃，又以三秒膠填滿四顆輪胎之
    充氣孔、天窗邊緣膠條及後車門把手，再將螺絲鐵釘豎立於
    上開自用小客車四顆輪胎前方，使劉秋亨移動車輛後輪胎即
    遭刺破等方式，損壞上開自用小客車之雨刷、天窗、後車門
    及輪胎，足以生損害於劉秋亨。
二、案經劉秋亨訴由宜蘭縣政府警察局宜蘭分局報告臺灣宜蘭地
    方檢察署檢察官偵查起訴。
    理  由
壹、證據能力部分：
一、按被告以外之人於審判外之言詞或書面陳述，除法律有規定
    者外，不得作為證據。又被告以外之人於審判外之陳述，雖
    不符合刑事訴訟法第159條之1至第159條之4之規定，但經當
    事人於審判程序同意作為證據，法院審酌該言詞陳述或書面
    陳述作成時之情況，認為適當者，亦得為證據；當事人、代
    理人或辯護人於法院調查證據時，知有同法第159條第1項不
    得為證據之情形，而未於言詞辯論終結前聲明異議者，視為
     有前項之同意。刑事訴訟法第159條第1項及第159條之5分
    別定有明文。本件檢察官、被告林震諺就本判決所引用之被
    告以外之人於審判外之陳述，於本院均未爭執證據能力（見
    本院卷第58頁），且其等迄言詞辯論終結前均未聲明異議，
    經本院審酌該等證據之作成情況，核無違法取證或其他瑕疵
    ，認均適為本案認定事實之依據，依刑事訴訟法第159條之5
    規定，均有證據能力。
二、又本件認定事實引用之卷內其餘非供述證據（詳後述），並
    無證據證明係公務員違背法定程序取得，依同法第158條之4
    規定反面解釋，均有證據能力。
貳、實體部分：
一、前揭犯罪事實，業據被告於偵查、原審及本院審理時均坦承
    不諱（見偵卷第19頁背面至第20頁，原審卷第35頁、第118
    至119頁，本院卷第56、59頁），並經證人即告訴人劉秋亨
    於警詢及偵查中證述明確（見警卷第5至7頁，偵卷第19頁背
    面），復有進廠接車表、服務維修費清單、維修建議估價單
    、監視錄影擷取畫面6張及照片8張（見偵卷第13至16頁，警
    卷第8至14頁）附卷可按，足認被告前揭任意性自白與事實
    相符，本案事證明確，被告犯行堪以認定，應予依法論科。
二、論罪：
    核被告所為，係犯刑法第354條之毀損他人物品罪。至起訴
    書雖未敘及被告損壞上開自用小客車之天窗部分，惟此部分
    與起訴書所載犯罪事實間，具有單一行為之單純一罪關係，
    為起訴效力所及，本院自得併予審理。
三、駁回上訴之理由：
  ㈠本案經本院審理結果，認原審以被告所為犯行，事證明確，
    依法論罪，並以行為人之責任為基礎，審酌被告前無任何犯
    罪科刑前案紀錄，有本院被告前案紀錄表1份在卷可稽，品
    行尚可，及其因上開原因而損壞告訴人所有之前揭物品之犯
    罪動機、目的及手段，被告為告訴人女婿之胞兄，2人間具
    有血親之配偶之血親之關係，因此造成告訴人所有之上開物
    品受有前述損壞之犯罪所生損害，並兼衡其家庭經濟情形為
    小康之生活狀況，大學畢業之智識程度，暨犯後已知坦承犯
    行，雖具與告訴人和解之意願，惟因雙方對於和解金額之認
    知尚有差距，致迄未能與告訴人達成和解，以彌補告訴人所
    受損害之態度等一切情狀，量處有期徒刑2月。復就沒收部
    分說明：未扣案之三秒膠及螺絲鐵釘，固為被告所有供本案
    犯罪所用之物，惟該等物品均為吾人日常生活用品，尚與可
    反覆用供犯罪所用之物有間，況該等物品業據被告犯後棄置
    原地而滅失，足徵縱予宣告沒收亦無以達成犯罪預防之效用
    ，應認欠缺刑法上之重要性，不予宣告沒收。核其認事用法
    、量刑及沒收均無不當。
  ㈡檢察官上訴意旨雖認原審量刑過輕，惟按量刑輕重，屬為裁
    判之法院得依職權自由裁量之事項，苟其量刑已以行為人之
    責任為基礎，並斟酌刑法第57條各款所列情狀，在法定刑度
    內，酌量科刑，無顯然失當或違反公平、比例及罪刑相當原
    則者，亦無偏執一端，致明顯失出失入情形，即不得指為違
    法。查原審判決已經詳細記載量刑審酌各項被告犯罪情節及
    犯罪後之態度等一切情狀，並予以綜合考量，在法定刑內科
    處其刑，並未失之過輕，尚屬妥適，業如前述，是檢察官執
    前詞指摘原審量刑過輕而提起上訴，為無理由。
四、不另為無罪之諭知部分：
  ㈠公訴意旨另以：被告於上揭時、地，以三秒膠將告訴人所有
    車牌號碼000-0000號自用小客車之雨刷黏於擋風玻璃，又以
    三秒膠填滿四顆輪胎之充氣孔及後車門，再將螺絲鐵釘豎立
    於前揭自用小客車四顆輪胎前方，使告訴人移動車輛後輪胎
    即遭刺破等方式，損壞上開自用小客車之雨刷、擋風玻璃、
    後車門及輪胎，以此方式恐嚇告訴人，使告訴人心生畏懼，
    致生危害於安全。因認被告涉犯刑法第305條之恐嚇危害安
    全罪嫌云云。
  ㈡按犯罪事實應依證據認定之，無證據不得認定犯罪事實；又
    不能證明被告犯罪者，應諭知無罪之判決，刑事訴訟法第15
    4條第2項、第301條第1項前段分別定有明文。次按刑事訴訟
    法上所謂認定犯罪事實之證據，係指足以認定被告確有犯罪
    行為之積極證據而言，如未能發現相當證據或證據不足以證
    明，自不能以推測或擬制之方法，為裁判基礎（最高法院29
    年上字第3105號、40年台上字第86號判例意旨參照）；且認
    定犯罪事實所憑之證據，雖不以直接證據為限，間接證據亦
    包括在內，然無論直接證據或間接證據，其為訴訟上之證明
    ，須於通常一般之人均不致有所懷疑，而得確信其為真實之
    程度者，始得據為有罪之認定，倘其證明尚未達此一程度，
    而有合理之懷疑存在而無從使事實審法院得有罪之確信時，
    即應由法院為諭知被告無罪之判決（最高法院76年台上字第
    4986號判例意旨參照）。
  ㈢訊據被告固坦承其有於上揭時、地，以前開方式毀損告訴人
    所有之自用小客車之雨刷、擋風玻璃、後車門及輪胎等情，
    惟否認有何恐嚇危害安全之犯行，辯稱：我只有毀損，但我
    沒有恐嚇告訴人的意思，我只是單純因為不滿洩憤才為上開
    行為等語。
  ㈣經查：
　1.按刑法第305條之恐嚇罪，所稱以加害生命、身體、自由、
    名譽、財產之事恐嚇他人者，係指以使人生畏怖心為目的，
    而通知將加惡害之旨於被害人而言（最高法院52年台上字第
    751號判例意旨參照）；再所謂恐嚇，指凡一切言語、舉動
    足以使人生畏怖心者均屬之，而該言語或舉動是否足以使他
    人生畏怖心，應依社會一般觀念衡量之（最高法院84年度台
    上字第813號判決要旨參照），而不得專以被害人之個人感
    受為斷。是恐嚇罪之成立，行為人須基於使人生畏怖心為目
    的，對於被害人為惡害之通知，且致被害人之心理狀態於危
    險不安，而惡害通知之方式固不以言語告知為限，以行為之
    方式亦有可能，然行為人之行為是否屬於惡害通知，仍須審
    酌其為該行為之前因、背景，主客觀全盤情形為斷，不得僅
    憑被害人主觀認定是否心生畏怖，而以恐嚇罪論之。
　2.查，被告雖確有毀損告訴人自用小客車之雨刷、擋風玻璃、
    後車門及輪胎等情，然綜觀被告所為毀損犯行之整體行為，
    其於該過程中，並無任何使告訴人知悉其毀損之目的同在恐
    嚇告訴人之言論或舉動，尚難僅以被告在上開地點有前揭毀
    損之行為，遽認被告所為即屬恐嚇危害安全之行為。此外，
    復乏其他證據足資證明被告確有如前揭公訴意旨所指犯行，
    亦難徒以告訴人主觀感受而認被告有恐嚇告訴人之犯行。
　3.綜上所述，公訴人所舉證據，其證明程度仍無法使本院達於
    可排除合理之懷疑而形成被告有罪之法律上確信之程度，尚
    不足證明被告此部分涉犯恐嚇危害安全之犯行。揆諸前揭說
    明，應認此部分不能證明被告犯罪，原應諭知無罪之判決，
    然公訴意旨認此部分與前揭論罪科刑部分，具有想像競合犯
    之裁判上一罪關係，爰不另為無罪之諭知。
五、原審經審理結果，認無證據證明被告有恐嚇危害安全犯行，
    而為被告不另為無罪之諭知，尚無不合。檢察官上訴意旨以
    ：被告除以三秒膠將告訴人之自用小客車雨刷黏於擋風玻璃
    外，又以三秒膠填滿四顆輪胎之充氣孔及後車門，再將螺絲
    鐵釘豎立於前揭自用小客車四顆輪胎前方，使告訴人移動車
    輛後輪胎即遭刺破，其行為已有使告訴人發生交通意外之風
    險，況被告毀損告訴人車輛之地點係在臺灣宜蘭地方法院之
    停車場，被告既敢在維護公平正義之法院所屬停車場公然破
    壞告訴人車輛，將螺絲鐵釘豎立於前揭自用小客車四顆輪胎
    前方，其行為之目的應非僅在毀損，而係尚有恫嚇告訴人將
    對其不利之意，原審未論恐嚇，似有未恰等語。惟本院業已
    就被告所為毀損告訴人自用小客車之雨刷、擋風玻璃、後車
    門及輪胎之毀損犯行，然尚難認其有恐嚇犯行等情一一詳予
    論述如上，是檢察官所提出之證據既不足以證明被告涉犯恐
    嚇罪，原審亦已詳予論述認定之理由，而為不另為無罪之諭
    知，尚無違背經驗法則及論理法則，認事、用法均無違誤之
    處；檢察官執上開理由提起上訴，無非係對原審判決已說明
    事項及屬原審採證認事職權之適法行使，持憑己見而為不同
    之評價，重為爭執，然所舉證據仍不足以證明被告犯罪，尚
    難說服本院推翻原判決，另為不利於被告之認定，其上訴無
    理由，應予駁回。　　
據上論斷，應依刑事訴訟法第368條，判決如主文。
本案經檢察官周慶華到庭執行職務。
中　　華　　民　　國　　111 　年　　7 　　月　　27　　日
　　　　　　　　　刑事第二庭  審判長法　官  遲中慧
　　　　　　　　　　　　　　　　　  法　官  楊志雄
　　　　　　　　　　　　　　　　　  法　官  邱筱涵
以上正本證明與原本無異。
不得上訴。
                                    書記官  林吟玲
中　　華　　民　　國　　111 　年　　7 　　月　　27　　日
附錄：本案論罪科刑法條全文
中華民國刑法第354條
毀棄、損壞前二條以外之他人之物或致令不堪用，足以生損害於
公眾或他人者，處2年以下有期徒刑、拘役或1萬5千元以下罰金
。